臺灣高雄地方法院刑事判決　　　　　　　　　　　　九十一年度訴字第一二二號
　　公　訴　人　臺灣高雄地方法院檢察署檢察官
　　被　　　告　乙○○
　　指定辯護人　本院公設辯護人丙○○
右列被告因違反槍砲彈藥刀械管制條例等案件，經檢察官提起公訴（九十一年度偵字
第四六九０號）及移送併辦（九十一年度偵字第一一四九八號），本院判決如左：
    主    文
乙○○連續未經許可，持有手槍，處有期徒刑柒年，併科罰金新臺幣貳拾萬元，罰金
如易服勞役，以罰金總額與陸個月之日數比例折算；又以脅迫使人行無義務之事，未
遂，處拘役拾日。
扣案美國ＰＨＯＥＮＩＸ ＡＲＭＳ廠製、ＨＰ二二型制式口徑０‧二二吋 ＬＯＮＧ
ＲＩＦＬＥ半自動手槍壹把（槍枝管制編號0000000000號）及制式口徑０
‧二二吋子彈拾顆，以及義大利ＢＥＲＥＴＴＡ廠製、九二ＦＳ型制式半自動手槍壹
把（槍枝管制編號0000000000號）及制式口徑九ＭＭ子彈捌顆，均沒收。
    事    實
一、乙○○曾於民國八十年間肅清煙毒條例案件，經臺灣高雄地方法院判處有期徒刑
    三年，刑期至八十三年十一月三十日，於八十二年八月九日假釋，又於八十四年
    間因違反妨害兵役治罪條例、槍砲彈藥刀械管制條例案件，經臺灣屏東地方法院
    、臺灣高雄地方法院分別判處有期徒刑五月、一年八月，應執行有期徒刑二年，
    並撤銷假釋，尚餘殘刑一年三月二十一日，再於八十四年間因違反肅清煙毒條例
    案件，再經臺灣高雄地方法院判處有期徒刑三年九月確定，與前述二罪合併定應
    執行刑為五年八月，另應執行殘刑一年三月二十一日，刑期自八十四年十二月二
    十七日起，於八十八年六月一日縮短刑期假釋，應至九十一年六月二十二日始假
    釋期滿視為執行完畢（檢察官誤載為於九十年四月三十日執行完畢）。竟仍不知
    悔改，明知制式手槍及子彈均為管制物品，非經中央主管機關許可，不得持有，
    基於持有槍枝、子彈之概括犯意，先於假釋期間內之九十年五月中旬某日（檢察
    官誤載為五月二日），在高雄縣路竹鄉某處，以新臺幣（下同）十五萬元之代價
    ，向年籍姓名不詳、綽號「宗傑」之男子購買美國 ＰＨＯＥＮＩＸ ＡＲＭＳ廠
    製、ＨＰ二二型制式口徑０‧二二吋 ＬＯＮＧ ＲＩＦＬＥ半自動手槍一把及制
    式口徑０‧二二吋子彈十八顆，並藏放在高雄縣路竹鄉○○路三二一號住處內；
    後因曾與洪啟賓（檢察官誤載為洪啟彬）發生口角爭執，遂於同年八月八日晚間
    九時四十分許，基於毀損犯意，持上開手槍、子彈對洪啟賓弟妹丁○○所有、停
    放洪啟賓住處門前、車牌號碼Ｄ七三一九三號自用小客車射擊一次，致該車輛左
    後車廂破損（毀損部分未據告訴）；又於同年月某日下午五時三十分許，因心情
    不佳，再持上開手槍、子彈至高雄縣路竹鄉○路段「相見歡小吃部」後方甘蔗園
    內，對空射擊四次，並旋將手槍及剩餘之十三顆子彈藏放在高雄縣路竹鄉○○村
    ○○路上「阿信檳榔攤」圍牆旁沙堆中。
二、乙○○承前持有槍枝、子彈之概括犯意，於假釋期間內之九十年九月間某日，在
    高雄縣路竹鄉後郎村某處，又以十五萬元之代價，再向年籍姓名不詳、綽號「宗
    傑」之男子購買義大利ＢＥＲＥＴＴＡ廠製、九二ＦＳ型制式半自動手槍一把及
    制式口徑九ＭＭ子彈十一顆，並將之藏放在高雄縣路竹鄉○○路三二一號住處附
    近；迄九十一年三月一日凌晨一時五十分許，在高雄縣岡山鎮○○○路二十六號
    「大西洋遊藝場」前，乙○○因不滿甲○○因細故辱罵之，遂持前述九二ＦＳ型
    制式半自動手槍撞擊甲○○腹部，以此脅迫之方式，欲使甲○○行與其至他處談
    判等無義務之事，適乙○○同行之友人謝璟瑄與甲○○係舊識，亦上前與甲○○
    交談，甲○○乃趁機逃離、向恰行經該處之巡邏員警報案，乙○○即遭員警在高
    雄縣岡山鎮○○○路二十六號後方、岡燕路一０一巷旁空地草叢內追躡捕獲，且
    於距捕獲地點約一公尺處起獲義大利ＢＥＲＥＴＴＡ廠製、九二ＦＳ型制式半自
    動手槍一把及制式口徑九ＭＭ子彈十一顆，乙○○再帶同員警前往高雄縣路竹鄉
    ○○村○○路上「阿信檳榔攤」圍牆旁沙堆中起出美國ＰＨＯＥＮＩＸ ＡＲＭＳ
    廠製、ＨＰ二二型制式口徑０‧二二吋 ＬＯＮＧ ＲＩＦＬＥ半自動手槍一把及
    制式口徑０‧二二吋子彈十三顆（謝璟瑄部分業經檢察官另案不起訴處分確定）
    。
三、案經甲○○訴由高雄縣警察局岡山分局報請臺灣高雄地方法院檢察署檢察官偵查
    起訴及移送併辦。
    理    由
一、訊據被告乙○○固不否認於右揭時、地分別以十五萬元之代價，向年籍姓名不詳
    、綽號「宗傑」之男子購買美國 ＰＨＯＥＮＩＸ ＡＲＭＳ廠製、ＨＰ二二型制
    式口徑０‧二二吋 ＬＯＮＧ ＲＩＦＬＥ半自動手槍一把、制式口徑０‧二二吋
    子彈十八顆、義大利ＢＥＲＥＴＴＡ廠製、九二ＦＳ型制式半自動手槍一把、制
    式口徑九ＭＭ子彈十一顆，及因曾與洪啟賓發生口角爭執而基於毀損犯意，持上
    開美國ＰＨＯＥＮＩＸ ＡＲＭＳ廠製、ＨＰ二二型制式口徑０‧二二吋ＬＯＮＧ
    ＲＩＦＬＥ半自動手槍及制式口徑０‧二二吋子彈對洪啟賓弟妹丁○○所有、停
    放洪啟賓住處門前、車牌號碼Ｄ七三一九三號自用小客車射擊一次，致該車輛左
    後車廂破損，又至高雄縣路竹鄉○路段「相見歡小吃部」後方甘蔗園內，對空射
    擊四次等情，惟矢口否認於九十一年三月一日凌晨一時五十分許，在高雄縣岡山
    鎮○○○路二十六號「大西洋遊藝場」前，因不滿告訴人甲○○因細故辱罵之，
    而持義大利ＢＥＲＥＴＴＡ廠製、九二ＦＳ型制式半自動手槍及制式口徑九ＭＭ
    子彈十一顆，撞擊甲○○腹部，以此脅迫之方式，欲使甲○○行與其至他處談判
    等無義務之事，辯稱：當日其在高雄縣岡山鎮○○○路二十六號六樓「太陽城賓
    館」櫃臺結帳時聽聞甲○○欲以一百元住宿，遂玩笑表示其亦欲以百元住宿，而
    遭告訴人甲○○辱罵，後其下樓時發現甲○○恰在該處一樓外，始以行動電話抵
    住告訴人腹部，質問告訴人何以辱罵之，並未強制、脅迫告訴人，至告訴人知悉
    其攜帶槍枝，乃因其將手槍放置前胸外套內、槍柄外露云云。
二、經查：
（一）右揭犯罪事實，除被告有無持槍脅迫告訴人甲○○行與其至他處談判等無義務
      之事外，迭據被告於警、偵訊及本院裡審中坦承不諱，核與告訴人甲○○、被
      害人丁○○、在場人洪蘇月理、謝璟瑄、蘇泰安、目擊者張陳寶琴、「太陽城
      賓館」服務生陳育明指述情節及查獲過程照片、員警偵查報告所載相符，復有
      美國ＰＨＯＥＮＩＸ ＡＲＭＳ廠製、ＨＰ二二型制式口徑０‧二二吋ＬＯＮＧ
      ＲＩＦＬＥ半自動手槍一把、制式口徑０‧二二吋子彈十三顆（試射耗用三顆
      ）、義大利ＢＥＲＥＴＴＡ廠製、九二ＦＳ型制式半自動手槍一把、制式口徑
      九ＭＭ子彈十一顆（試射耗用三顆）扣案可資佐憑。其中扣案之手槍、子彈經
      送請內政部警政署刑事警察局以比對顯微鏡比對法、試射法鑑驗結果，美國
      ＰＨＯＥＮＩＸ ＡＲＭＳ 廠製、ＨＰ二二型制式口徑０‧二二吋 ＬＯＮＧ
      ＲＩＦＬＥ半自動手槍槍管內具有十六條右旋來復線、機械性能良好、具殺傷
      力，制式口徑０‧二二吋子彈十三顆取樣三顆實際試射結果，均可擊發、具殺
      傷力，義大利ＢＥＲＥＴＴＡ廠製、九二ＦＳ型制式半自動手槍槍號已磨滅、
      無法重現，性能良好、具殺傷力，制式口徑九ＭＭ子彈十一顆取樣三顆試射結
      果，均具殺傷力，有內政部警政署刑事警察局刑鑑字第０九一０一三二一二五
      號、第0000000000號槍彈鑑定書在卷可考。
（二）被告雖一再辯稱當日其係以行動電話抵住告訴人腹部，質問告訴人何以辱罵之
      ，並未強制、脅迫告訴人，告訴人知悉其攜帶槍枝，乃因其將手槍放置胸前外
      套內、槍柄外露云云，然被告係持手槍撞擊告訴人腹部、脅迫告訴人至一旁，
      已據告訴人甲○○於警、偵訊中指述歷歷，在場人即被告同行友人謝璟瑄、蘇
      泰安於警、偵訊中亦均指稱被告係持手槍指向告訴人腹部並質問告訴人、要求
      至一旁理論談判，而謝璟瑄、蘇泰安為被告友人，衡情應無羅織誣陷被告之可
      能或必要，參諸未經許可持有手槍、子彈係違反槍砲彈藥刀械管制條例之違法
      行為，被告既係無故持有手槍、子彈，又在「太陽城賓館」、「大西洋遊藝場
      」外光線明亮、人員出入頻繁之處所行動，豈有不妥善藏放槍枝、子彈，而將
      手槍放置胸前明顯處、搶柄外露致為告訴人發現之理？被告所辯顯與常情有違
      ，要屬卸責、避就之詞，委無可採，其當日確持槍脅迫告訴人甲○○行與之至
      他處談判等無義務之事，因謝璟瑄上前與告訴人交談，告訴人趁機逃逸並向巡
      邏員警報案而未得逞，殆無疑義。
（三）本件事證已臻明確，被告犯行堪以認定，應依法論科。
三、按槍砲彈藥刀械管制條例所稱「槍砲」指手槍等各式槍枝及其他可發射金屬或子
    彈具有殺傷力之各式槍砲；「彈藥」指前款各式槍砲所使用之子彈，槍砲彈藥刀
    械管制條例第四條第一款、第二款均定有明文；而該條所列槍砲、彈藥，非經中
    央主管機關許可，不得持有、寄藏，同法第五條亦均有明定。本件被告乙○○先
    後持有之二把手槍及子彈十三發（經試射三顆）、十一發（經試射三顆），經鑑
    驗結果手槍部分為美國ＰＨＯＥＮＩＸ ＡＲＭＳ廠製、ＨＰ二二型制式口徑０‧
    二二吋 ＬＯＮＧ ＲＩＦＬＥ半自動手槍，槍管內具有十六條右旋來復線、機械
    性能良好、具殺傷力，及義大利ＢＥＲＥＴＴＡ廠製、九二ＦＳ型制式半自動手
    槍，性能良好、具殺傷力，子彈部分為制式口徑０‧二二吋子彈十三顆（試射三
    顆）、制式口徑九ＭＭ子彈十一顆（試射三顆），均可擊發、具殺傷力，前已述
    及，故被告所持有之手槍、子彈，為制式手槍、子彈，均屬槍砲彈藥刀械管制條
    例第四條第一款、第二款所稱之槍砲、彈藥。
四、核被告未經許可二度向年籍姓名不詳、綽號「宗傑」之人購買制式手槍、子彈，
    均係犯槍砲彈藥刀械管制條例第七條第四項未經許可持有手槍罪及第十二條第四
    項未經許可持有子彈罪；另被告持槍撞擊告訴人腹部、令告訴人行與之至一旁理
    論、談判等無義務之事，因告訴人趁機逃離報警而未得逞，則係犯刑法第三百零
    四條第二項、第一項之強制未遂罪，被告已著手於持槍脅迫告訴人行無義務之事
    犯罪行為之實施，因告訴人趁機逃離報警而未得逞，為未遂犯，爰依刑法第二十
    六條前段規定減輕其刑。被告先後二次持有制式手槍、子彈，時間緊接、手法相
    同，所犯均係構成要件相同之罪名，顯係基於概括犯意為之，為連續犯，應依刑
    法第五十六條之規定以一罪論，並加重其刑。被告二度同時持有制式手槍及制式
    子彈，犯未經許可持有制式手槍罪及未經許可持有子彈罪二罪，係以一行為觸犯
    數構成要件不同之罪名，為想像競合犯，應依刑法第五十五條規定從一重之未經
    許可持有手槍罪處斷。被告所犯連續未經許可持有手槍罪及強制未遂罪二罪間，
    犯意個別、罪名互殊，應予分論併罰。爰審酌被告前科累累、素行不良，甫於九
    十年五月二日自技訓所出監，有臺灣高等法院被告全國前案紀錄表、臺灣高雄地
    方法院檢察署刑案資料查註紀錄表、法務部在監在押資料表可按，竟旋於十餘日
    後購買手槍、子彈，惡性非輕，而槍砲、彈藥均屬高度危險物品，非經主管機關
    許可不得擅自持有、寄藏，以維社會大眾安全，被告二度持有制式槍枝及制式子
    彈，並持以脅迫他人行無義務之事，危害社會治安甚鉅，惟犯後坦承部分犯行、
    非無悔意等一切情狀，量處如主文所示之刑，並就罰金部分諭知易服勞役之折算
    標準，以資懲儆。
五、末按保安處分適用裁判時之法律，刑法第二條第二項定有明文，而槍砲彈藥刀械
    管制條例業於九十年十一月二十四日修正刪除第十九條關於犯同法第七條、第八
    條、第十條、第十一條、第十二條第一項至第三項、第十三條第一項至第三項之
    罪，經判處有期徒刑者，應於刑之執行完畢或赦免後，令入勞動場所強制工作，
    其期間為三年之規定，本院自無庸再為強制工作之諭知。
六、被告持有之美國 ＰＨＯＥＮＩＸ ＡＲＭＳ廠製、ＨＰ二二型制式口徑０‧二二
    吋 ＬＯＮＧ ＲＩＦＬＥ半自動手槍，及義大利ＢＥＲＥＴＴＡ廠製、九二ＦＳ
    型制式半自動手槍各一把，以及制式口徑０‧二二吋子彈十顆、制式口徑九ＭＭ
    子彈八顆，均具殺傷力，屬禁止私自製造、販賣、持有之違禁物，然其中制式口
    徑０‧二二吋子彈、制式口徑九ＭＭ子彈各三顆已經鑑驗試射耗用，已不具殺傷
    力，非屬違禁物，是僅就手槍二把及送鑑所餘之制式口徑０‧二二吋子彈十顆、
    制式口徑九ＭＭ子彈八顆，依刑法第三十八條第一項第一款之規定宣告沒收之。
據上論斷，應依刑事訴訟法第二百九十九條第一項前段，槍砲彈藥刀械管制條例第七
條第四項、第十二條第四項，刑法第十一條前段、第三百零四條第二項、第一項、第
二十六條、第二條第二項、第五十五條、第四十二條第二項、第三十八條第一項第一
款，罰金罰鍰提高標準條例第一條前段、第二條，現行法規所定貨幣單位折算新台幣
條例第二條，判決如主文。
本案經檢察官陳碧霞到庭執行職務。
中      華      民      國    九十一    年      七      月     三十     日
                              臺灣高雄地方法院刑事第三庭
                               法  官  洪  文  慧
右正本證明與原本無異。
如不服本判決，應於判決送達後十日內，向本院提出上訴狀。
                                      書記官  蔡  語  珊
中      華      民      國    九十一    年      七      月    三十一    日
